【裁判字號】    99,交聲,184
【裁判日期】    990326
【裁判案由】    聲明異議
【裁判全文】
臺灣臺南地方法院交通事件裁定         99年度交聲字第184號
移送機關    交通部公路總局嘉義區監理所麻豆監理站
異議人即
受處分人    甲○○
上列異議人即受處分人因違反道路交通管理處罰條例案件，對於
交通部公路總局嘉義區監理所麻豆監理站民國99年2 月10日所為
之裁決處分（處分案號：麻監裁罰字第裁75-S00000000號），聲
明異議，本院裁定如下：
    主  文
異議駁回。
    理  由
一、原處分意旨略以：異議人即受處分人甲○○（下稱異議人）
    其所有車牌號碼257-GZR 號重型機車，於民國98年10月3 日
    0 時27分許，經人駕駛行經臺南市○○路與永華之交岔路口
    時，因機器腳踏車附載座人未依規定戴安全帽及以危險方式
    在道路上駕駛機器腳踏車之違規行為，遭臺南市警察局交通
    警察隊警員製單逕行舉發，嗣經移送機關即交通部公路總局
    嘉義區監理所麻豆監理站認其違規事證明確，依照道路交通
    管理處罰條例第31條第6 項、第43條第1 項第1 款、第4 項
    （原裁決書漏載）、第5 項（原裁決書漏載）、第63條第1
    項第3 款及違反道路交通管理事件統一裁罰基準表之規定，
    共裁處異議人罰鍰新臺幣（下同）12,500元、吊扣汽車牌照
    3 個月、記違規點數3 點，並施以道安講習等處分。
二、本件聲明異議意旨略以：當時車輛行駛中無意被捲入飆車車
    陣中，致遭員警錄影告發危險駕駛，因而為此聲明異議，請
    求撤銷原處分等語。
三、按機器腳踏車駕駛人或附載座人未依規定戴安全帽者，處駕
    駛人500 元罰鍰，道路交通管理處罰條例第31條第6 項定有
    明文。次按汽車駕駛人，駕駛汽車在道路上蛇行，或以其他
    危險方式駕車者，處6,000 元以上24,000元以下罰鍰，並當
    場禁止其駕駛；汽車駕駛人有第1 項第1 款、第2 款或前項
    行為者，並吊扣該汽車牌照3 個月；汽車駕駛人違反第1 項
    、第3 項規定者，應接受道路交通安全講習；汽車駕駛人有
    第43條、第53條或第54條情形之一者，除依原條款處罰鍰外
    ，各記違規點數3 點，道路交通管理處罰條例第43條第1 項
    第1 款、第4 項、第5 項及第63條第1 項第3 款亦定有明文
    。
四、經查：
(一)異議人其所有車牌號碼257-GZR 號重型機車，於98年10月3
    日0 時27分許，經人駕駛行經臺南市○○路與永華之交岔路
    口時，經警認其有機器腳踏車附載座人未依規定戴安全帽及
    以危險方式在道路上駕車之違規行為，遭臺南市警察局交通
    警察隊警員製單逕行舉發等情，有臺南市警察局98年10月8
    日南市警交字第S00000000 號舉發違反道路交通管理事件通
    知單1 紙附卷可稽。
(二)異議人固以前揭情詞置辯，然按證人即當日舉發本違規事件
    之臺南市警察局交通隊警員張復南於99年3 月10日本院調查
    時到庭結證稱：「（問：本件是否你舉發？〈提示舉發單並
    告以要旨〉）是我舉發的。」、「（問：當時情形如何？）
    當時服取締危險駕駛勤務，我著便衣騎乘私人機車，從無線
    電聽到警察局通報有民眾檢舉，說有一群飆車族，數量很多
    ，佔據金華路北向南路面，當時我尚不清楚金華路何路段，
    接獲通報時我跟同事剛好在金華路附近，我們便依通報之地
    點前往搜尋，之後看到一大群機車，我們總共兩組機車、一
    組汽車，汽車不是巡邏車，因為如果駕駛巡邏車就無法採證
    ，當時是我騎乘機車搭載我同事手持Ｖ８在後攝影。〈庭呈
    採證光碟〉」、「（問：當時據你估計約幾輛機車佔據該路
    面？）超過五十輛以上。」、「（問：他們車速快嗎？）原
    本均保持同樣速度，但是在我們以Ｖ８採證時，他們發現，
    帶頭者就以很快速的速度行駛，後面車隊就脫節了。」等語
    明確（詳見本院卷第28頁至第29頁）。
(三)其次，經本院當庭勘驗前揭採證錄影光碟內容為「 (一)光
    碟時間98年10月3 日凌晨零時26分14秒：警員騎乘機車開始
    追緝前方車輛至凌晨零時26分48秒，警員緊跟在車陣正後方
    。前方有數十輛機車佔據整個路面，機車均維持同樣的速度
    。警員沿路覆誦車輛車號並攝影。(二)於光碟時間98年10月
    3 日凌晨零時27分51秒：警員騎乘機車超越數十輛機車後，
    在車陣中攝影發現車號257-GZR 車輛行駛在內側車道，該輛
    機車後載人未戴安全帽，著短褲，警員覆誦車號後，警員便
    超越車號257-GZR 車輛，一直往前行駛。」，此有本院勘驗
    筆錄在卷可稽（詳本院卷第29頁）。是依上開勘驗之結果，
    復核與證人張復南上揭證述大致相符，足見本件違規當時連
    同異議人其所有上開機車在內共有數十輛機車併排行駛，集
    體佔據、壅塞車道，並維持同樣速度行駛之行為，使後方行
    駛之車輛無法正常行駛，對公共交通安全影響甚鉅，自屬在
    道路上以危險方式駕車之行為，甚為明確。異議人苟如其所
    辯當時只有其所有之機車要去黃金海岸，騎到途中有一群機
    車約二十輛，騎得很快就在前面也有在旁邊，衡情異議人應
    在甫遇飆車車隊之初，即應放慢速度漸往路邊停靠，以避免
    夾雜在該飆車車隊中行進而發生危險，又豈會在遇飆車車隊
    後，混雜於飆車車隊中前進，益徵異議人前揭所辯諸詞，顯
    與常情顯然有違，自難遽以採信為真。
(四)末按道路交通管理處罰條例第7 條之2 、同條例第85條第1
    項及違反道路交通管理事件統一裁罰基準及處理細則第36條
    之規定，如係逕行舉發之情形，應按已查明之資料，由舉發
    機關送達被通知人即汽車所有人，再由汽車所有人依通知單
    之應到案日期前到案，檢附相關證據及應歸責人相關證明文
    件，向處罰機關告知應歸責人，處罰機關應另行通知應歸責
    人到案依法處理，逾期未依規定辦理者，處罰機關始得依本
    條例各該違反條款規定處罰。是異議人既於本院調查時自承
    其係違規車輛後座未戴安全帽之人，應顯已明知「應歸責人
    （即汽車駕駛人）」，然其仍未於期限內向處罰機關告知實
    際駕駛人，揆諸前揭規定，處罰機關對車主即異議人為本件
    裁決，於法並無不合，併予敘明。
五、綜上所述，異議人其所有車牌號碼257-GZR 號重型機車，於
    上揭時、地，確有附載座人未依規定戴安全帽及以危險方式
    在道路上駕駛機器腳踏車之行為，堪以認定。則移送機關依
    道路交通管理處罰條例第31條第6 項、第43條第1 項第1 款
    、第4 項、第5 項、第63條第1 項第3 款及違反道路交通管
    理事件統一裁罰基準表之規定，共裁處異議人罰鍰12,500元
    、吊扣汽車牌照3個月、記違規點數3點，並施以道安講習，
    於法並無違誤。是本件異議人之異議為無理由，應予駁回。
六、據上論斷，應依道路交通管理處罰條例第87條第2 項、道路
    交通案件處理辦法第19條，裁定如主文。
中    華    民    國    99    年    3     月    26    日
                        交通法庭法  官  鄭燕璘
以上正本證明與原本無異。
如不服本裁定應於送達後5日內向本院提出抗告狀（應附繕本）
。
                          書記官  蔡明峰
中    華    民    國    99    年    3     月    26    日

司法院資訊處製作；財團法人民間司法改革基金會備份。
